【裁判字號】    95,台非,194
【裁判日期】    950817
【裁判案由】    違反家庭暴力防治法等罪
【裁判全文】
最高法院刑事判決              九十五年度台非字第一九四號
    上  訴  人  最高法院檢察署檢察總長
    被      告  甲○○
上列上訴人因被告違反家庭暴力防治法等罪案件，對於台灣南投
地方法院中華民國九十四年十月三十一日第一審確定判決（九十
四年度易字第三一五號，起訴案號：台灣南投地方法院檢察署九
十四年度偵字第一九二九號），認為違法，提起非常上訴，本院
判決如下：
    主  文
原判決關於違背法令部分撤銷。
    理  由
非常上訴理由稱：「一、按判決不適用法則或適用不當或所載理
由矛盾者，為違背法令。刑事訴訟法第三百七十八條、第三百七
十九條第十四款定有明文。又依家庭暴力防治法第三十條第一項
規定，犯家庭暴力罪或違反保護令罪而受緩刑之宣告，在緩刑期
內應付保護管束。二、本件原判決以(一)被告甲○○係坐落南投縣
埔里鎮○○路○段一五八號住宅之使用人，以販賣小吃為業，於
民國九十四年五月二十七日上午十時許，將置於上址騎樓前瓦斯
桶之瓦斯開關打開，漏逸瓦斯，致生公共危險。(二)被告甲○○與
張有利為夫妻，二人間具有家庭暴力防治法第三條第一款所定之
家庭成員關係。甲○○曾於九十四年二月十五日經台灣南投地方
法院依家庭暴力防治法第十五條規定，以九十四年度暫家護字第
二號民事暫時保護令裁定令其不得對張有利實施身體或精神上不
法之侵害、不得直接或間接對張有利為騷擾行為。詎甲○○無視
上開保護令之規範，並基於概括犯意，於九十四年五月二十八日
上午九時許，在南投縣埔里鎮○○路○段一五八號，要張有利到
鯉潭警察派出所向警察謊稱九十四年五月二十四日甲○○與張光
輝之互毆事件，是張光輝先動手的，否則就要殺張有利，對張有
利實施精神上不法之侵害與騷擾行為，致使張有利心生畏懼；甲
○○復於同日（二十八日）十時許，與張有利同至鯉潭警察派出
所，要張有利向警察謊稱上情，張有利不從，甲○○遂在鯉潭警
察派出所內，出言『幹你娘』三字經等穢語辱罵張有利（公然侮
辱罪嫌部分未據告訴）等情，而判處甲○○漏逸瓦斯致生公共危
險，處拘役五十日，又違反台灣南投地方法院依家庭暴力防治法
第十五條所為禁止直接騷擾行為之裁定，處拘役五十日，應執行
拘役九十日，如易科罰金，以三百元折算一日，緩刑二年，確定
在案。三、經查，(一)本件被告所為違反法院依家庭暴力防治法第
十五條所為暫時保護令裁定，係犯違反保護令罪，應依家庭暴力
防治法第五十條第二款規定處罰，惟原判決理由所記載處罰條文
為違反保護令罪第十三條、第十五條，原判決理由適用法條顯有
錯誤，且與主文所載不相符合，即有適用法則不當及判決主文與
理由矛盾之違背法令。(二)又本件被告係犯違反保護令罪，依上揭
法條之規定，在緩刑期內應付保護管束，惟原確定判決僅對被告
宣告緩刑二年，卻未宣告被告於緩刑期內應付保護管束，亦有判
決不適用法則之違法。案已確定，爰依刑事訴訟法第四百四十一
條、第四百四十三條之規定，提起非常上訴，以資糾正。」等語
。
本院按協商判決，得僅由書記官將主文、犯罪事實要旨及處罰條
文記載於宣示判決筆錄，以代判決書，刑事訴訟法第四百五十五
條之九第一項前段定有明文。故協商程序之宣示判決筆錄，與判
決同其效力，如確定後，發現該案件之審判係違背法令者，自得
對之提起非常上訴。又科刑之判決書其宣示之主文，與所載之事
實理由及應適用之法條必須互相適合，否則即屬理由矛盾，其判
決當然為違背法令。復按判決不適用法則或適用不當者，為違背
法令。又犯家庭暴力罪或違反保護令罪而受緩刑之宣告者，在緩
刑期內應付保護管束；刑事訴訟法第三百七十八條及家庭暴力防
治法第三十條第一項分別定有明文。本件原判決（宣示判決筆錄
）認定被告與張有利為夫妻，二人間具有家庭暴力防治法第三條
第一款所定之家庭成員關係。被告曾於九十四年二月十五日經原
審法院依家庭暴力防治法第十五條規定，以九十四年度暫家護字
第二號民事暫時保護令裁定令其不得對張有利實施身體或精神上
不法侵害之行為，及不得直接或間接對於張有利為騷擾行為。被
告竟基於概括犯意，於九十四年五月二十八日九時許，在南投縣
埔里鎮○○路○段一五八號，脅迫張有利向警察謊稱被告與張光
輝互毆，係張光輝先動手，否則要將其殺害，對張有利實施精神
上不法之侵害與騷擾行為；被告復於同日十時許，與張有利同至
鯉潭警察派出所，要張有利向警察謊稱上情，張有利不從，被告
即以「幹你娘」三字經等穢語辱罵張有利，而違反家庭暴力防治
法第十五條所為禁止直接騷擾行為等情。並依家庭暴力防治法第
十三條、第十五條，對被告論罪科刑。惟被告上開行為，係違反
原審法院依家庭暴力防治法第十五條第二項所為不得對張有利實
施身體或精神上不法侵害之行為、不得直接或間接對於張有利為
騷擾行為之暫時保護令裁定，係犯違反保護令罪，應依家庭暴力
防治法第五十條第二款規定處罰。原判決（宣示判決筆錄）「處
罰條文」欄記載處罰條文為「違反保護令罪第十三條、第十五條
」，其適用法條顯有錯誤，且與主文所載不相符合，自有適用法
則不當及判決理由矛盾之違背法令。又原判決以被告違反原審法
院依家庭暴力防治法第十五條所為禁止直接騷擾行為之裁定，量
處拘役五十日，並諭知拘役如易科罰金以三百元折算一日；且與
被告漏逸瓦斯，致生公共危險罪部分所處拘役五十日，定其應執
行之刑為「應執行拘役九十日，如易科罰金以三百元折算一日，
緩刑二年。」但未依家庭暴力防治法第三十條第一項之規定諭知
於緩刑期內應付保護管束，亦有判決不適用法則之違法。案經確
定，非常上訴意旨執以指摘，為有理由，因原判決尚非不利於被
告，應由本院將原判決關於違背法令部分撤銷，以資糾正。
據上論結，應依刑事訴訟法第四百四十七條第一項第一款前段，
判決如主文。
中    華    民    國  九十五  年    八    月   十七   日
                      最高法院刑事第十一庭
                          審判長法官  謝  俊  雄
                                法官  陳  世  雄
                                法官  魏  新  和
                                法官  吳  信  銘
                                法官  徐  文  亮
      本件正本證明與原本無異
                                      書  記  官
中    華    民    國  九十五  年    八    月  二十二  日
                                                      V


司法院資訊處製作；財團法人民間司法改革基金會備份。
